【裁判字號】    98,上更(一),298
【裁判日期】    981230
【裁判案由】    公共危險
【裁判全文】
臺灣高等法院臺南分院刑事判決     98年度上更(一)字第298號
上  訴  人
即  被  告  乙○○
選任辯護人  扶助律師郁旭華
上列上訴人因公共危險案件，不服臺灣臺南地方法院98年度訴字
第186號中華民國98年5月8日第一審判決（ 起訴案號：臺灣臺南
地方法院檢察署98年度偵字第1230號），提起上訴，判決後，經
最高法院發回更審，本院判決如下：
    主  文
原判決關於放火燒燬現供人使用之住宅部分暨所定執行刑部分均
撤銷。
乙○○放火燒燬現供人使用之住宅，累犯，處有期徒刑玖年。
    事  實
一、乙○○曾犯竊盜罪，經本院判處有期徒刑10月確定，於民國
    （下同）95年3月19日執行完畢，猶不知警惕。
二、乙○○因與其前女友陳銀娟間有買賣股票之金錢糾紛，於98
    年1月11日下午4時30分許，在臺南市○○區○○路145號「
    金石堂書局」附近，向陳銀娟要求還款未果，雙方發生衝突
    ， 乙○○在附近之臺南市公園飲用一瓶保力達B加半瓶米酒
    後，竟心生報復，且遷怒於陳銀娟之妹甲○○，乃基於放火
    燒燬現供人使用住宅之故意 ，於同日晚間7時49分許，配戴
    白色手套前往陳銀娟之妹甲○○與其配偶及子女共同居住之
    臺南市○區○○路63巷18弄7號現供人使用之住宅 ，先翻越
    該住宅庭院圍牆，再以腳踹開該住宅後門內鎖（門鎖毀損部
    分未據告訴），無故侵入甲○○之住宅（無故侵入住宅部分
    ，經原審判處有期徒刑4月，被告未上訴，已確定） ，見無
    人在家，旋即以其自備之打火機（手套及打火機均未扣案，
    案發後業經乙○○丟棄），點燃位於屋內西南側臥房通舖床
    面中間靠東端附近之衣物後，再依原先侵入該住宅之路線離
    開。而乙○○所點燃之火勢藉由易燃之衣服棉被等物品由下
    方向上天花板延燒，幸經鄰居及時發現並通報臺南市消防局
    人員到場滅火，火勢於當晚8時21分許被撲滅 ，甲○○上開
    住宅之起火點即西南側臥房內部油漆、衣服大半燒失，衣櫃
    木板上層燒失傾倒，屋頂燒穿，其餘之東北側廚房則未燃燒
    ，北側餐廳、西北側儲藏室、西側浴室及東側臥房內部均僅
    有輕微煙燻，南側客廳天花板受到濃煙燻黑，下層桌椅亦僅
    有輕微煙燻。嗣經警方調閱甲○○上開住宅所裝設之監視器
    錄影畫面發現一名縱火嫌疑男子，經甲○○指認該名侵入住
    宅縱火男子即為乙○○，警方於翌日（12日）通知乙○○到
    案說明而查獲上情。
三、案經甲○○訴由臺南市警察局第五分局報請臺灣臺南地方法
    院檢察署檢察官偵查起訴。
    理  由
一、認定犯罪事實所憑之證據及理由
（一）公訴人、被告及辯護人，均同意下述之供述或非供述證據
      之證據能力，本院審酌前開證據之作成或取得之狀況，並
      無非法或不當取證之情事，且亦無顯不可信之情況，並無
      證據力明顯過低之情形，復經本院於審判期日就上開證據
      依法進行調查、辯論，依刑事訴訟法第159條之5規定，均
      具有證據能力，合先敘明。
（二）前揭犯罪事實迭據被告於偵審中均供承不諱（見警卷1至5
      頁，偵卷4至6頁，原審卷47、69頁，本院卷98年11月18日
      筆錄4頁），並有證人即告訴人甲○○警偵訊指述 、現場
      及監視錄影翻拍照片32幀等為證 （警卷6至10頁、18至33
      頁及偵查卷26頁），被告侵入告訴人住宅放火之事實，洵
      堪認定。
（三）按刑法第173條規定所謂之「現供人使用之住宅」 ，係指
      現時供人居住使用之房宅為已足，並不以居住使用人於放
      火當時在住宅內為必要。查被告放火之臺南市○區○○路
      63巷18弄7號住宅 ，乃係供告訴人與其配偶及子女居住使
      用之房宅，此據告訴人陳明在卷，並經被告坦承對此知之
      甚詳可按（見警卷3、4頁，偵查卷6頁） 。是於被告放火
      當時，告訴人及家人雖均未在家，然被告主觀上知悉係對
      現供他人居住使用之住宅放火，至為明確，且其行為客體
      該當於刑法第173條規定之 「現供人使用之住宅」標的物
      ，亦堪認定。至辯護人所引用之最高法院93年台上字第62
      43號判決要旨，乃係針對放火人犯對於自己使用之住宅或
      僅有該放火人犯在內之建築物放火，因其使用或所在之人
      （即行為人）已明知放火行為並不致遭受何種意外危害，
      因而認無刑法第173條適用等見解 ，與本案被告乃係對於
      他人居住使用之住宅放火情節，兩者顯然不相同，故上開
      實務見解對於本案被告並無適用餘地，辯護人據以援引主
      張被告行為客體不適用刑法第173條規定，認屬刑法第174
      條之「現非供人使用之他人所有住宅」或「現未有人所在
      之他人所有建築物」等標的物云云，容有誤解，要難採酌
      。
（四）次按刑法第173條第1項放火罪所稱燒燬住宅，以住宅之主
      要結構或構成住宅之重要部分，因火力之燃燒而喪失主要
      效用，並致住宅之全部或一部達到無法供正常居住使用之
      程度，即該當於燒燬之要件（最高法院98年台上字第5995
      號判決參照）。查本案被告於案發當時所點燃之火勢藉由
      易燃之衣服棉被等物品由下方向上天花板延燒，火勢於當
      晚8時21分許被撲滅 ，造成告訴人甲○○上開住宅之起火
      點即西南側臥房內部油漆、衣服大半燒失，衣櫃木板上層
      燒失傾倒，屋頂燒穿，其餘之東北側廚房則未燃燒，北側
      餐廳、西北側儲藏室、西側浴室及東側臥房內部均僅有輕
      微煙燻，南側客廳天花板受到濃煙燻黑，下層桌椅亦僅有
      輕微煙燻等損害之事實，除有臺南市消防局火災原因調查
      鑑定書1份載明上情可按（ 見偵查卷16至48頁），並參酌
      告訴人甲○○於原審審理時證述其住處被燒燬之情形，為
      起火點臥室全燬，房屋其他部分及屋內物品被燻黑，客廳
      窗簾及冷氣均碳化，但客廳、書房及另一間臥室、廚房之
      結構均還在等情節（見原審卷77、78頁），及告訴人甲○
      ○於本院審理時證述：「西南側臥房的屋頂燒燬大約超過
      二分之一」等語及被告於本院審理時坦承：「事後我被提
      回現場，我看到屋頂燒燬部分應該只有臥室四分之一而已
      」等語，堪予認定。就前述西南側臥房屋頂部分被燒穿之
      情形，並有屋頂燒穿之照片可徵（偵卷36、37頁），雖燒
      穿之比例，告訴人與被告之認定不同，惟屋頂確有部分被
      燒穿之事實，則為二人所同認。又查告訴人前述住宅西南
      側臥房之部分屋頂既已燒穿，該臥房已因之不能遮風避雨
      而無法供一般住居之正常使用，揆諸前述說明，本件被告
      之放火行為已致前述告訴人住宅之一部達到無法供正常居
      住使用之程度，即該當於燒燬之要件，亦堪認定。
二、論罪科刑之理由
（一）核被告所為，係犯刑法第173條第1項之放火燒燬現供人使
      用之住宅。
（二）被告曾犯竊盜罪，經本院判處有期徒刑10月確定，於95年
      3月19日執行完畢，有臺灣高等法院被告前案紀錄表1份在
      卷供參，其受徒刑之執行完畢後，5年以內故意再犯本案
      有期徒刑以上之罪，為累犯，應法定本刑無期徒部分依法
      不得加重外，其餘有期徒刑部分依刑法第47條第1項規定
      加重其刑。
（三）爰審酌被告有上述前科紀錄，素行非佳，因與前女友間之
      金錢糾紛，即至前女友之妹之住處放火報復，牽累無辜，
      暴戾惡性實屬不輕，且其犯後雖坦白犯行，然仍避重就輕
      諉過，亦難認有悔意，並參酌告訴人房屋財物受損程度不
      輕，修繕花費數拾萬元，被告至今仍未與告訴人和解，亦
      無具體賠償規劃等一切情狀，量處有期徒刑9年 。至被告
      犯罪所用之手套及打火機均未扣案，且於案發後業經被告
      丟棄，已據其供陳在卷（見警卷第3頁） ，爰不併為沒收
      諭知。
三、撤銷改判之理由
    本件已該當「燒燬」之要件，被告所為，係犯刑法第173條
    第1項之放火燒燬現供人使用之住宅，已如前述。原判決認
    本件未達燒燬程度，被告所為 ，係犯刑法173條第3項、第
    1項之放火燒燬現供人使用之住宅未遂，均有未洽。
四、適用法律
（一）刑事訴訟法第369條第1項前段、第364條、第299條第1項
      前段。
（二）刑法第173條第1項、第47條第1項。
本案經檢察官吳忠賢到庭執行職務。
中    華    民    國    98    年    12    月    30    日
                  刑事第三庭    審判長法  官    陳義仲
                                      法  官    宋明中
                                      法  官    蔡勝雄
以上正本證明與原本無異。
如不服本判決應於收受送達後10日內向本院提出上訴書狀，其未
敘述上訴理由者，並得於提起上訴後10日內向本院補提理由書（
均須按他造當事人之人數附繕本）「切勿逕送上級法院」。
                                      書記官    汪姿秀
中    華    民    國    99    年    1     月    4     日
附錄本案論罪科刑法條：
中華民國刑法第173條第1項
放火燒燬現供人使用之住宅或現有人所在之建築物、礦坑、火車
、電車或其他供水、陸、空公眾運輸之舟、車、航空機者，處無
期徒刑或7年以上有期徒刑。

司法院資訊處製作；財團法人民間司法改革基金會備份。
